【裁判字號】    98,台非,257
【裁判日期】    980917
【裁判案由】    數罪併罰定應執行刑
【裁判全文】
最高法院刑事判決              九十八年度台非字第二五七號
上  訴  人  最高法院檢察署檢察總長
被      告  甲○○
                    4樓（現在台灣台北監獄執行）
上列上訴人因被告數罪併罰定應執行之刑案件，對於台灣高等法
院中華民國九十八年六月八日之確定裁定（九十八年度聲字第一
六四二號，聲請案號：台灣高等法院檢察署九十八年度執聲字第
六七一號），認為違法，提起非常上訴，本院判決如下：
    主  文
原裁定撤銷。
甲○○因犯施用第二級毒品罪，所處有期徒刑捌月，又因犯施用
第二級毒品罪，所處有期徒刑捌月，又因犯詐欺取財罪，所處有
期徒刑柒月，應執行有期徒刑壹年捌月。
    理  由
非常上訴理由稱：「按裁定與科刑判決有同等效力者，於裁定確
定後，認為違法，得提起非常上訴。又法律上屬於自由裁量事項
，尚非概無法律性之拘束，在法律上有其外部界限及內部界限。
前者法律之具體規定，使法院得以具體選擇為適當裁判，此為自
由裁量之外部界限。後者法院為自由裁量時，應考量法律之目的
，法律秩序之理念所在，此為自由裁量之內部界限。法院為裁判
時，二者均不得有所踰越。在數罪併罰而有二裁判以上，應定其
應執行刑之案件，法院所為刑之酌定，固屬自由裁量事項，然對
於法律之內、外部界限，仍均應受其拘束，此有最高法院九十一
年台非字第三二號判決可供參考。查本件受刑人甲○○於民國九
十七年一月十日、九十七年四月二十四日各犯毒品罪分別經台灣
士林地方法院（下稱士林地院）各判處有期徒刑八月，二罪經士
林地方法院以九十八年聲字第四九一號裁定應執行有期徒刑一年
二月，於九十八年四月十四日確定。受刑人另於九十七年四月二
十一日犯詐欺罪，經台灣高等法院以九十八年上易字第三一七號
判決處有期徒刑七月，於九十八年四月九日確定。茲因上開三罪
合於刑法第五十三條規定，乃依刑事訴訟法第四百七十七條規定
，聲請台灣高等法院裁定定其應執行之刑。該院九十八年聲字第
一六四二號裁定定其應執行之刑為有期徒刑一年十月，從形式上
觀察，雖未逾越刑法第五十一條第五款所定法律之外部界限，惟
已較上開士林地方法院九十八年聲字第四九一號裁定（一年二月
）及台灣高等法院九十八年上易字第三一七號所判（七月）之總
和一年九月為重，顯逾法律之內部界限。揆諸上揭說明，原裁定
基於自由裁量所為刑之酌定，即有適用法則不當之違法，案經確
定，且對被告不利，爰依刑事訴訟法第四百四十一條、第四百四
十三條提起非常上訴，以資救濟」等語。
本院按判決不適用法則或適用不當者，為違背法令，刑事訴訟法
第三百七十八條定有明文。又依刑法第五十三條、第五十一條第
五款規定，定其應執行之刑之裁定確定後，發現為違法者，因此
項裁定與確定判決有同一效力，自得提起非常上訴。另法律上屬
於自由裁量之事項，有其外部性界限及內部性界限，並非概無拘
束。依據法律之具體規定，法院應在其範圍內選擇為適當之裁判
者，為外部性界限；而法院為裁判時，應考量法律之目的，及法
律秩序之理念所在者，為內部性界限。法院為裁判時，二者均不
得有所踰越。在數罪併罰，有二裁判以上，定其應執行之刑時，
固屬於法院自由裁量之事項，然仍應受前揭外部性界限及內部性
界限之拘束。本件被告甲○○因犯毒品危害防制條例二罪（均為
施用第二級毒品），分別經台灣高等法院及台灣士林地方法院依
次以九十七年度上易字第一五八二號及九十七年度審易字第一六
號刑事判決，皆各處以有期徒刑八月，並經台灣士林地方法院以
九十八年度聲字第四九一號裁定定應執行刑有期徒刑一年二月確
定。另於上開判決確定前，又因犯詐欺取財罪，經台灣高等法院
以九十八年度上易字第三一七號判決處以有期徒刑七月確定。上
述三罪均係裁判確定前所犯，合於數罪併罰之例而有二裁判以上
，經台灣高等法院檢察署檢察官聲請台灣高等法院就上開各罪裁
定定其應執行之刑，該院於民國九十八年六月八日所為裁定（九
十八年度聲字第一六四二號）竟定其應執行刑為有期徒刑一年十
月，從形式上觀察，雖未踰越刑法第五十一條第五款所定法律之
外部性界限。惟此較先前判決就被告所犯二毒品危害防制條例罪
所定執行刑有期徒刑一年二月及嗣後就被告所犯詐欺取財罪所處
有期徒刑七月之總和有期徒刑一年九月為重，難謂與法律秩序之
理念及法律目的之內部性界限無違，自有判決適用法則不當之違
法。案經確定，且原定應執行之刑之裁定不利於被告。非常上訴
意旨執以指摘，洵有理由，而此項裁定既與科刑判決具有同等效
力，自應由本院將之撤銷，另行判決如主文第二項所示，以資救
濟。
據上論結，應依刑事訴訟法第四百四十七條第一項第一款，刑法
第五十三條、第五十一條第五款，判決如主文。
中    華    民    國  九十八  年    九    月   十七   日
                      最高法院刑事第四庭
                          審判長法官  張  淳  淙
                                法官  劉  介  民
                                法官  蔡  彩  貞
                                法官  林  俊  益
                                法官  陳  國  文
      本件正本證明與原本無異
                                      書  記  官
中    華    民    國  九十八  年    九    月  二十二  日
                                                      Ｑ


司法院資訊處製作；財團法人民間司法改革基金會備份。
